臺灣臺北地方法院民事判決  
111年度訴字第163號
111年9月19日辯論終結
原      告  林駿霆  
被      告  許皓喬  


上列當事人間請求損害賠償事件，本院判決如下：
    主      文
一、原告之訴及假執行之聲請均駁回。
二、訴訟費用由原告負擔。
    事實及理由
一、原告起訴主張：原告於民國109年3月10日，向被告承租臺北
    市○○區○○路000巷00號1樓東向店面（下稱系爭房屋）作為炸
    雞店營業使用。詎被告明知全國疫情警戒第三級（下稱三級
    警戒）期間，系爭房屋無法開放內用，竟不遵守三級警戒事
    項，默許系爭房屋地下1樓（下稱地下1樓）承租人及與原告
    承租相同門牌之其他承租人繼續對外營業，致原告無法利用
    系爭房屋正常營業，自係因可歸責於被告之事由而為不完全
    給付，且被告係故意或過失侵害原告之財產權、營業權，爰
    依民法第227條第1項、第231條第1項、第184條第1項前段規
    定，請求被告賠償附表一所示之金額，合計共新臺幣（下同
    ）266萬元，並聲明：㈠、被告應給付原告266萬元，及自起
    訴狀繕本送達翌日起至清償日止，按週年利率5％計算之利息
    ；㈡、願供擔保請准宣告假執行。
二、被告則以：兩造簽立租賃契約之標的為系爭房屋，不包含地
    下1樓，被告已交付並保持合於約定使用、收益租賃物之給
    付義務，且嚴重特殊傳染性肺炎第三級疫情警戒標準及防疫
    措施裁罰規定係以行為人為裁罰對象，未課予出租人之注意
    義務，被告非地下1樓經營者，自未違反注意義務，不構成
    債務不履行。又原告承租範圍未及於地下1樓，被告基於所
    有權人地位出租地下1樓，屬合法收益行為，不成立侵權行
    為；況原告員工離職因素眾多，被告出租地下1樓之行為，
    與原告員工離職間無相當因果關係。縱被告須負損害賠償責
    任，被告亦得以附表二所示債權對原告主張抵銷等語資為抗
    辯，並聲明：原告之訴及假執行之聲請均駁回。
三、兩造不爭執事實（見本院卷第184至185頁）：
㈠、兩造於109年3月10日簽立店屋租賃契約書（下稱系爭契約）
    ，約定被告自109年3月23日起至112年3月22日止，以每月4
    萬元租金，出租系爭房屋予原告，且租金應於每月23日前繳
    納，原告並於訂約時，交付被告12萬元作為押租保證金，以
    及交付被告8萬元作為冷氣、音響、監視器與裝潢以外之設
    備頂讓金（見本院卷第153至161頁）。
㈡、兩造於110年8月19日合意終止系爭契約。
㈢、原告自110年5月23日起未繳納系爭房屋租金，至兩造合意終
    止系爭契約止，原告共積欠被告110年5月23日起至同年8月1
    9日止之租金。
㈣、被告對原告另訴請求給付租金事件，經臺灣新北地方法院三
    重簡易庭以110年度重小字第3777號判決認定被告得向原告
    請求自110年5月23日起至同年8月19日止之租金，合計共114
    ,839元，與被告應返還之押租金12萬元抵銷後，被告不得再
    向原告請求給付積欠租金，因而駁回被告之訴確定。
四、本件爭點：
㈠、原告得否依民法第227條第1項規定，請求被告給付附表一所
    示之金額（被告有無未交付合於約定使用、收益之系爭房屋
    予原告之不完全給付情事？）？
㈡、原告得否依民法第184條第1項前段規定，請求被告給付附表
    一所示之金額？
㈢、被告得否以附表二所示金額，對原告主張抵銷？　　　
五、本院之判斷：
㈠、被告無不完全給付情事：
　1.按因可歸責於債務人之事由，致為不完全給付者，債權人得
    依關於給付遲延或給付不能之規定行使其權利；債務人遲延
    者，債權人得請求其賠償因遲延而生之損害，民法第227條
    第1項、第231條第1項分別定有明文。次按，稱租賃者，謂
    當事人約定，一方以物租與他方使用收益，他方支付租金之
    契約；出租人應以合於所約定使用收益之租賃物，交付承租
    人，並應於租賃關係存續中，保持其合於約定使用、收益之
    狀態，民法第421條第1項、第423條亦有明文。
　2.原告雖主張被告不遵守三級警戒規定，默許地下1樓承租人
    及其他承租人對外營業，構成不完全給付云云。惟依上開規
    定，被告基於租賃契約所負之義務，僅有交付及保持合於約
    定使用、收益之租賃物予原告之義務，被告已將系爭房屋交
    付原告使用收益，為原告所不爭執，系爭契約復未約定被告
    於疫情期間有禁止他人營業之義務，被告自不構成不完全給
    付。況縱原告主張被告出租其他房屋予他人為真，被告既將
    房屋出租他人，依上開說明，承租人於租賃期間內，即有使
    用租賃物之權利，除契約有特別約定外，被告無從限制其他
    承租人如何使用租賃物，被告與他人間租賃契約之約定，亦
    與兩造間之租賃契約全然無涉。是被告未違反契約義務，無
    不完全給付情事，原告依民法第227條第1項規定，請求被告
    給付附表一所示之金額，要屬無據。
㈡、被告不構成侵權行為：
　1.按因故意或過失，不法侵害他人之權利者，負損害賠償責任
    ，民法第184條第1項前段規定甚明。原告雖主張被告故意、
    過失侵害其財產權、營業權云云。惟「營業權」係一種營業
    財產之獨立價值，與屬於工作權（得自由選擇從事一定之營
    業為其職業）、財產權（營業活動之自由）內涵之營業自由
    （關於營業自由之內涵，參司法院釋字第514號解釋理由書
    第1段）不同，並非憲法上權利，亦非我國法律明文承認之
    權利，故原告主張其營業權受侵害云云，難認有據。
　2.又個人依財產之存續狀態，行使其自由使用、收益及處分之
    權能，並免於遭受公權力或第三人之侵害，固屬憲法上保障
    之財產權（參憲法第15條、司法院釋字第400號解釋文），
    財產權具體化之所有權、物權亦屬法律上之權利（參民法物
    權編），惟原告主張被告默許其他承租人對外營業，致其無
    法正常營業，僅係純粹經濟上之損失，無涉原告固有財產之
    存續狀態或所有權等物權，自無財產權之侵害。
　3.縱認原告主張之營業權、財產權屬於民法第184條第1項前段
    之「權利」，被告將地下1樓及與系爭房屋同門牌之房屋出
    租他人，房屋之使用、收益權限即由承租人享有，除契約另
    有約定外，被告無決定承租人如何使用、營業之權利。原告
    未舉證被告有何禁止承租人於三級警戒期間對外營業之契約
    義務，以及被告實際上有容許承租人對外營業之情事，則原
    告主張被告容許承租人對外營業，侵害其營業權、財產權，
    實不足取。從而，原告以其營業權、財產權受侵害，依民法
    第184條第1項前段規定，請求被告賠償附表一所示之損失，
    為無理由。
六、結論：
　　被告未違反契約義務，無不完全給付情事；原告亦無營業權
    、財產權受侵害之情事，且原告未舉證被告有何侵權行為事
    實，則原告依民法第227條第1項、第231條第1項、第184條
    第1項前段規定，請求被告賠償原告附表一所示之金額及法
    定遲延利息，均無理由，應予駁回。原告之訴既經駁回，其
    所為假執行之聲請亦失所附麗，應併予駁回。
七、本件事證已臻明確，兩造其餘攻擊、防禦方法及所提證據，
    暨本院於111年7月5日言詞辯論期日整理之其餘爭點，經核
    均與判決結果不生影響，爰不一一論列，併此敘明。
八、訴訟費用負擔之依據：民事訴訟法第78條。
中　　華　　民　　國　　111 　年　　9 　　月　　23　　日
                  民事第八庭    法　官　吳佳樺
以上正本係照原本作成。
如對本判決上訴，須於判決送達後20日內向本院提出上訴狀。如
委任律師提起上訴者，應一併繳納上訴審裁判費。
中　　華　　民　　國　　111 　年　　9 　　月　　23　　日
                                書記官  黃湘茹
附表一：
編號 項目 金額（新臺幣） 1 預期2年淨利 168萬元（計算式：7萬×12×2＝168萬） 2 裝潢費 90萬元 3 頂讓費 8萬元 合計  266萬元 

附表二：
編號 請求權基礎 項目  金額（新臺幣） 證據頁碼 1 系爭契約第15條 1-1 電費 23,452元（計算式：13,715＋9,737） 本院卷第75至83頁   1-2 水費 546元    1-3 天然氣費 2,755元（計算式：24,314＋324）    小計  26,753元    原告負擔部分（3位承租人共同負擔）  8,917元（計算式：26,753÷3）  3 系爭契約第6條 自110年8月19日起至騰空返還系爭房屋被告日止之每月違約金  按月20萬元  4 系爭契約第9條 回復原狀費用  133,200元 本院卷第91頁